【裁判字號】    97,易,464
【裁判日期】    971119
【裁判案由】    贓物等
【裁判全文】
臺灣嘉義地方法院刑事判決               97年度易字第464號
公  訴  人  臺灣嘉義地方法院檢察署檢察官
被      告  甲○○
上列被告因頂替案件，經檢察官提起公訴（97年度偵字第4944號
），本院合議庭裁定由受命法官獨任行簡式審判程序，判決如下
：
    主  文
甲○○犯頂替罪，累犯，處拘役伍拾日，如易科罰金，以新臺幣
壹仟元折算壹日。
    犯 罪 事 實
一、甲○○前因傷害案件，經本院以92年度簡字第1510號判處有
    期徒刑4月確定，於民國94年11月18日執行完畢。猶不知悔
    改，其係乙○○（所涉竊盜、贓物罪嫌另行審結）之兄，乙
    ○○於97年3月中旬某日，駕駛其於97年3月7日4、5時許，
    在嘉義市○○路661號附近，以6角扳手所竊取由丙○○使用
    之車牌0600-LT號自用小客車，並懸掛其於96年年底某日，
    在南投縣竹山鎮某不詳處所，向真實姓名年籍不詳自稱「羅
    勝崇」所購買，張弘燊遺失之9870-FR號車牌2面，前往甲○
    ○位於嘉義市○○街166號7樓703室住處，並將該車停放於
    甲○○住處樓下，而於97年3月18日，以電話聯絡不知情之
    甲○○請其代為移置車輛，嗣於同日16時40分許，甲○○駕
    駛該車行經嘉義市○○路與青年街交岔路口，為警攔檢查獲
    ，詎甲○○知悉上開自用小客車係失竊之車輛後，竟意圖使
    乙○○隱避上揭犯行，於警方將其以現行犯逮捕，並移送臺
    灣嘉義地方法院檢察署調查時，於97年3月19日17時許，向
    檢察官供承係其與友人「小莊」共同竊取上揭自用小客車，
    並懸掛車牌，頂替涉犯竊盜、故買贓物罪嫌之真正行為人乙
    ○○，甲○○於97年4月30日偵查時，在未有偵查犯罪職權
    之公務員發覺前，於檢察官訊問時供承上情，對於未發覺之
    犯罪自首而接受裁判。
二、案經臺灣嘉義地方法院檢察署檢察官自動檢舉偵查起訴，經
    本院合議庭裁定由受命法官獨任行簡式審判程序。
    理  由
一、訊據被告甲○○對於上揭犯罪事實，於本院準備程序及審理
    時坦承不諱（見本院卷第106、117-118頁），並經同案被告
    乙○○於偵查時供述綦詳（見偵卷第32、40-41頁），復據
    證人丙○○、張弘燊於警詢時證述明確（見警卷第8-11頁、
    偵卷第16-18頁），另有搜索同意書、扣押筆錄各1份、贓物
    認領保管單、被害報告單、車籍尋獲電腦輸入單各2紙、汽
    車失車唯讀案件基本資料1份、照片4張等附卷可憑（見警卷
    第13-15、17-22頁、偵卷第19、21-22頁），足認被告甲○
    ○之自白與事實相符，本件事證明確，被告甲○○之犯行堪
    予認定。
二、核被告甲○○所為，係犯刑法第164條第2項、第1項之頂替
    罪。被告甲○○前因傷害案件，經本院以92年度簡字第1510
    號判處有期徒刑4月確定，於94年11月18日執行完畢，此有
    臺灣高等法院被告前案紀錄表1份在卷可參，其受徒刑之執
    行完畢後，5年以內故意再犯本件有期徒刑以上之罪，為累
    犯，應依刑法第47條第1項規定加重其刑。又被告甲○○於
    97年4月30日偵查時，在未有偵查犯罪職權之公務員發覺前
    ，於檢察官訊問時供承上情乙節，有訊問筆錄1份附卷可憑
    （見偵卷第28頁），是其對於未發覺之犯罪自首而接受裁判
    ，爰依刑法第62條前段規定先加後減輕其刑。按配偶、5親
    等內之血親或3親等內之姻親圖利犯人或依法逮捕拘禁之脫
    逃人，而犯第164條或第165條之罪者，減輕或免除其刑，刑
    法第167條定有明文。查被告甲○○與被頂替之乙○○係2親
    等之旁系血親，業據被告甲○○於本院審理時供述在卷（見
    本院卷第116頁），並有全戶戶籍資料查詢結果1份附卷可憑
    （見本院卷第124-125頁），爰依上開規定減輕其刑，並先
    就累犯加重後遞減輕其刑。爰審酌被告甲○○高中肄業之智
    識程度，基於兄弟情誼為使乙○○得以隱避之犯罪動機，行
    為之手段，誤導檢察官偵辦案件之正確性，並有縱放實際行
    為人之虞，及事後坦承犯行之犯後態度良好等一切情狀，量
    處如主文所示之刑，並諭知易科罰金之折算標準，以資懲儆
    。
據上論斷，應依刑事訴訟法第273條之1第1項、第299條第1項前
段，刑法第164條第2項、第1項、第47條第1項、第62條前段、第
167條、第41條第1項前段，刑法施行法第1條之1第1項、第2項前
段，判決如主文。
本案經檢察官陳昱奉到庭執行職務。
中    華    民    國    97    年    11    月    19    日
                  刑事第二庭  法  官  卓春慧
以上正本證明與原本無異。
如不服本判決應於收受判決後10日內向本院提出上訴書狀，並應
敘述具體理由；其未敘述上訴理由者，應於上訴期間屆滿後20日
內向本院補提理由書（均須按他造當事人之人數附繕本）「切勿
逕送上級法院」。告訴人或被害人如對於本判決不服者，應具備
理由請求檢察官上訴，其上訴期間之計算係以檢察官收受判決正
本之日期為準。
中    華    民    國    97    年    11    月    19    日
                              書記官  李玫娜
附錄本案論罪科刑法條全文：
刑法第164條：
藏匿犯人或依法逮捕拘禁之脫逃人或使之隱避者，處2年以下有
期徒刑、拘役或5百元以下罰金。
意圖犯前項之罪而頂替者，亦同。


司法院資訊處製作；財團法人民間司法改革基金會備份。
